臺灣高等法院刑事判決
110年度上易字第791號
上  訴  人  臺灣基隆地方檢察署檢察官
被      告  郭姿吟




上列上訴人因被告違反毒品危害防制條例案件，不服臺灣基隆地
方法院109年度易字第595號，中華民國109年12月31日第一審判
決（聲請簡易判決處刑案號：臺灣基隆地方檢察署109年度毒偵
字第1360號），提起上訴，本院判決如下：
    主  文
上訴駁回。
    理  由
一、聲請簡易判決處刑略以：被告甲○○基於施用第二級毒品甲基
    安非他命之犯意，於民國109年7月22日凌晨3時許，在新北
    市○○區○○00號胡智存住處廁所內，施用甲基安非他命1次，
    因認被告涉犯毒品危害防制條例第10條第2項之施用第二級
    毒品等罪嫌等語。　
二、檢察官上訴意旨略以：被告前因施用第二級毒品案件，經臺
    灣基隆地方檢察署檢察官以108年度毒偵字第844號為附命戒
    癮治療之緩起訴處分，緩起訴期間為1年6月，於108年6月21
    日確定，惟被告於緩起訴處分期間內，違背緩起訴應遵守或
    履行事項，經該署檢察官以108年度撤緩字第319號撤銷緩起
    訴處分，並以109年度撤緩毒偵字第14號聲請簡易判決處刑
    ，經原審法院以109年度基簡字第276號判處有期徒刑2月確
    定。被告前既經檢察官為「附命戒癮治療之緩起訴處分」確
    定，復於3年內再犯本案施用第二級毒品罪，業無再經觀察
    勒戒或強制戒治之必要，應依法訴追。原判決逕為不受理判
    決，適用法律容有違誤，為此提起上訴等語。　　
三、按起訴之程序違背規定者，應諭知不受理之判決，並得不經
    言詞辯論為之，刑事訴訟法第303條第1款、第307條定有明
    文。又按犯毒品危害防制條例第10條之罪者，檢察官應聲請
    法院裁定，或少年法院（地方法院少年法庭）應先裁定，令
    被告或少年入勒戒處所觀察、勒戒，其期間不得逾2月；依
    前項規定為觀察、勒戒或強制戒治執行完畢釋放後，3年後
    再犯第10條之罪者，適用前2項之規定，毒品危害防制條例
    第20條第1項、第3項定有明文。又上開毒品危害防制條例第
    20條第3項所謂「3年後再犯」，只要本次再犯（不論修正施
    行前、後）距最近1次觀察、勒戒或強制戒治執行完畢釋放
    ，已逾3年者，即該當之，不因其間有無犯第10條之罪經起
    訴、判刑或執行而受影響（最高法院刑事大法庭109年度台
    上大字第3826號裁定意旨參照）。　　
四、次按現行毒品危害防制條例對於施用第一級或第二級毒品罪
    者，進入司法程序之戒癮治療方式，係採取第20條第1項、
    第2項規定「觀察、勒戒或強制戒治」及第24條第1項所定「
    附命緩起訴」雙軌制，其目的同在給予施用毒品者戒毒自新
    機會。是以，被告倘同意參加「戒癮治療」，並由檢察官採
    行「附命緩起訴」方式，且完成「附命緩起訴」所採用之戒
    癮治療完畢，自毋庸復行採取「觀察、勒戒或強制戒治」方
    式，重啟戒除毒癮以代替刑罰之處遇程序，且當被告完成「
    附命緩起訴」之戒癮治療，事實上已接受等同「觀察、勒戒
    或強制戒治」執行完畢釋放之處遇（最高法院109年度台非
    字第76號判決意旨可資參照）。從而，縱經檢察官為附命緩
    起訴，若未完成戒癮治療，究與觀察、勒戒或強制戒治業經
    完整之治療療程不同，無法補充或替代上開醫療處置，而應
    再予觀察、勒戒之機會，方為適法。
五、經查：被告前因施用毒品案件，經臺灣基隆地方檢察署檢察
    官以108年度毒偵字第844號為附命完成戒癮治療之緩起處分
    確定，緩起訴期間為108年6月21日至109年12月20日，嗣因
    緩起訴期間內未接受戒癮團體心理治療、未按時接受觀護人
    之尿液採驗，違反應遵守或履行事項，經檢察官於108年11
    月13日以108年度撤緩字第319號撤銷該緩起訴處分，而未完
    成戒癮治療；又因施用毒品案件，經臺灣基隆地方檢察署檢
    察官以108年度毒偵字第1754號為附命依上開108年度毒偵字
    第844號完成戒癮治療之緩起處分確定，緩起訴期間為108年
    11月29日至110年11月28日，嗣因履行未完成，經該署檢察
    官以109年度撤緩字第95號撤銷該緩起訴處分，亦未完成戒
    癮治療，之後未因施用毒品案件，經送觀察、勒戒或強制戒
    治等情，有上開案件之緩起訴處分書、撤銷緩起訴處分書及
    本院被告前案紀錄表可佐。被告既未完成上開緩起訴處分之
    戒癮治療療程，自難認已受類同「觀察、勒戒」之醫療處遇
    ，是其本件施用毒品犯行，即非屬觀察、勒戒或強制戒治執
    行完畢釋放後，3年內再犯施用毒品案件，依法不得追訴處
    罰，檢察官逕行聲請簡易判決處刑，其起訴已違背規定，應
    諭知不受理判決，故原審依刑事訴訟法第452條、第303條第
    1款、第307條規定為公訴不受理之判決，核無違誤。檢察官
    執前詞指摘原判決不當云云，為無理由，爰不經言詞辯論，
    逕行駁回其上訴。另檢察官上訴理由所引用之最高法院判決
    ，均係最高法院在毒品危害防制條例於109年7月15日修正施
    行前之見解，上開見解在毒品危害防制條例修正後，自無從
    繼續援引適用，附此敘明。
據上論斷，應依刑事訴訟法第368條、第372條，判決如主文。　
中　　華　　民　　國　 110　　年　　 4　　月　　 29 　日
　　　　　　　　  　刑事第十七庭審判長法　官 鄭水銓
　　　　　　　　　　　  　　　　　　　法　官 沈君玲
　　　　　　　　　　　　　　　　  　　法　官 李世華
以上正本證明與原本無異。
不得上訴。
                                      書記官 莊佳鈴
中　　華　　民　　國　　110 　年　　4 　　月　　30　　日